【裁判字號】    99,裁聲,34
【裁判日期】    990513
【裁判案由】    聲請回復原狀
【裁判全文】
最  高  行  政  法  院  裁  定
                                      99年度裁聲字第34號
聲  請  人  甲○
上列聲請人因與相對人臺北市建築管理處間補助費事件，對於中
華民國98年2月26日本院98年度裁字第477號裁定，聲請回復原狀
，本院裁定如下︰
    主  文
聲請駁回。
聲請訴訟費用由聲請人負擔。
    理  由
一、按行政訴訟法第91條第1項規定：「因天災或其他不應歸責
    於己之事由，致遲誤不變期間者，於其原因消滅後一個月內
    ，如該不變期間少於一個月者，於相等之日數內，得聲請回
    復原狀。」所謂不應歸責於己之事由，係指依客觀之標準，
    以通常人之注意，而不能預見或不可避免之事由，且該事由
    之發生與訴訟行為逾期有相當因果關係者而言。當事人因病
    居住他處，既非不能指定他人代收送達及委任他人代為訴訟
    行為，其未為指定及委任致遲誤不變期間，不能謂非應歸責
    於己之事由，自不得聲請回復原狀（本院97年裁字第2499號
    判例參照）。是若僅主觀上有所謂不應歸責於己之事由者，
    不得據以聲請回復原狀。
二、本件聲請人因拆遷補償事件對相對人提起行政訴訟，經臺北
    高等行政法院93年度訴字第3965號裁定駁回後，提起抗告，
    復為本院94年度裁字第1576號裁定駁回，聲請人曾先後數次
    聲請再審，經本院分別駁回各在案。茲聲請人復對本院最近
    一次即97年度裁字第1777號裁定聲請再審，亦經本院以98年
    度裁字第477號裁定（下稱原裁定）駁回其再審之聲請，並
    於民國98年3月10日送達於聲請人應受送達處所，並由聲請
    人收受原裁定，有卷附送達證書可稽。茲聲請人於98年10月
    30日對原裁定聲請再審，並以其於98年3月初右膝關節腫脹
    ，同年3月16日前往醫院求診，經診斷為退化性關節炎，因
    行走不便致無法處理相關事務，且年事已高、孤苦無依，又
    無親友可幫忙處理再審事宜，致遲誤聲請再審之不變期間，
    嗣聲請人於同年10月5日住院手術治療，同年10月13日出院
    ，病情方有改善為由，主張於原因消滅後一個月內，依行政
    訴訟法第91條第1項規定聲請回復原狀云云。惟核聲請人所
    主張其因病而遲誤再審不變期間之事由，尚非屬「天災」或
    「其他不應歸責於己」之事由而遲誤不變期間者，揆諸首揭
    規定、判例及說明，其聲請回復原狀，於法不合，應予駁回
    。至聲請人對原裁定聲請再審，本院另以裁定駁回之，附此
    敘明。
三、依行政訴訟法第104條、民事訴訟法第95條、第78條，裁定
    如主文。
中    華    民    國    99    年    5     月    13    日
                    最高行政法院第二庭
                        審判長法官  鍾  耀  光
                              法官  劉  介  中
                              法官  王  碧  芳
                              法官  黃  淑  玲
                              法官  鄭  小  康
以  上  正  本  證  明  與  原  本  無  異
中    華    民    國    99    年    5     月    13    日
                              書記官  黃  淑  櫻


司法院資訊處製作；財團法人民間司法改革基金會備份。
